【裁判字號】    92,上易,713
【裁判日期】    920612
【裁判案由】    竊盜
【裁判全文】
臺灣高等法院高雄分院刑事判決              九十二年度上易字第七一三號
    上訴人  丁○○
    即被告
右上訴人因竊盜案件，不服臺灣高雄地方法院九十一年度易字第三一七八號中華民國
九十二年四月十五日第一審判決（起訴案號：臺灣高雄地方法院檢察署九十一年度偵
字第一四二三五號），提起上訴（移
，本院判決如左：
      主  文
原判決撤銷。
丁○○連續竊盜，累犯，處有期徒刑壹年貳月。
    事  實
一、丁○○曾於民國八十七年間犯竊盜罪，經臺灣高等法院高雄分院判處有期徒刑一
    年確定，於九十一年一月四日執行完畢；又於九十一年間犯竊盜罪，經原審法院
    鳳山簡易庭判處有期徒刑四月，於九十一年六月十六日徒刑執行完畢。詎猶不知
    悔改，復意圖為自己不法之所有，基於概括之犯意，於九十一年七月二日十七時
    十分許，在高雄市楠梓區○○○路二三八號「一級五金大賣場」，竊取富士接著
    劑八條，得手後藏置於口袋內，正欲離去之際，為店主丙○○發覺報警而查獲，
    並當場扣得所竊取之富士接著劑八條（已返還被害人丙○○）；又於九十一年八
    月六日十九時許，在高雄市楠梓區○○○路一九○巷二號「名婕實業股份有限公
    司」，竊取該公司陳列販賣之休閒褲二件（已返還被害人乙○○），得手後離去
    。再於同日十九時十分許，在高雄市楠梓區○○○路二○九號「威順便利超商」
    ，竊取該店陳列販賣之三號電池三盒、螺絲起子工具組一盒、世家牌茶包一盒等
    物品（均已返還被害人甲○○），得手後離去。復於同日十九時三十五分許，在
    高雄市○○區○○路一四八號「上永生鮮超市」，竊取該超市陳列販賣之金針菇
    一盒（已返還被害人戊○○），得手後離去；嗣經「上永生鮮超市」店員鐘雅玲
    發覺報警，為警於同年八月六日二十一時十分許，在高雄市○○區○○路一三七
    之十一號路旁，將丁○○逮獲，並扣得前開休閒褲二件、三號電池三盒、螺絲起
    子工具組一盒、世家牌茶包一盒、金針菇一盒等物。
二、案經高雄市政府警察局楠梓分局移送臺灣高雄地方法院檢察署檢察官偵查起訴及
    移送併辦。
    理  由
一、訊據上訴人即被告丁○○對前述犯罪事實均供認不諱，核與被害人丙○○、乙○
    ○、甲○○、戊○○及證人鐘雅聆等人於警訊中指訴遭竊盜之情節相符，復有贓
    物認領保管收據四紙、扣押物品清單二紙附於警卷可資佐證，足認被告之自白核
    與事實相符，事證明確，被告竊盜之犯行洵堪認定。
二、核被告丁○○所為，係犯刑法第三百二十條第一項之竊盜罪，其先後多次竊盜犯
    行，係時間緊接，手法相同，觸犯構成要件同一之罪名，顯係基於概括之犯意反
    覆為之，為連續犯，應依刑法第五十六條規定，僅論以一罪，並加重其刑；又被
    告前述自九十一年八月六日十九時許起至同年八月六日二十一時十分許止，連續
    竊取休閒褲兩件、三號電池三盒、螺絲起子工具組一盒、世家牌茶包一盒、金針
    菇一盒等物之竊盜犯行，雖未經公訴人起訴，惟此部分與起訴部分，既有連續犯
    之裁判上一罪關係，本院自得併予審理。另被告曾於九十一年間犯有竊盜罪，經
    原審法院判處有期徒刑四月，於九十一年六月十六日執行完畢，此有臺灣高等法
    院被告全國前案紀錄表一紙附卷可稽，其於前受有期徒刑之執行完畢後，五年以
    內再犯本案有期徒刑以上之罪，為累犯，應依刑法第四十七條之規定，加重其刑
    ；被告所應處之刑有二種以上刑之加重原因，應依法遞加之。
三、原審予以論罪科刑，固非無見，惟查行為人有犯罪之習慣，須於事實欄明白認定
    ，然後於理由內逐一說明其憑以認定之證據，使事實與理由兩相一致，方為合法
    （最高法院八十八年度台上字第四七三五號判決參照）；原判決事實欄並未明白
    認定被告有犯罪之習慣，於理由中即逕謂被告有犯罪之習慣，而諭知應於刑之執
    行前，令入勞動場所強制工作三年，尚有未洽，被告上訴意旨雖未指摘及此，惟
    原判決既有上開可議，仍應由本院予以撤銷改判；審酌被告正值壯年時期，竟不
    思奮發向上以正當方法營生，而屢以竊取他人財物之方式獲取不法利益，且有多
    次竊盜、服刑前科，猶不知悔改再犯本案竊盜犯行，然犯後已坦承犯行、頗有悔
    意，所竊取之財物價值非高，並均已返還被害人，犯罪所生之危害尚非巨大等一
    切情狀，量處有期徒刑一年二月；又按刑法上規定之犯罪習慣與連續犯不同，前
    者係指對犯罪已成為日常之慣性行為，後者則以基於一個概括之犯意，連續犯同
    一之罪名為必要，前者係一種犯罪之習性，後者係一種犯罪之態樣，故為連續犯
    並非當然即有犯罪習慣，認定竊盜犯有無犯罪習慣，固為事實審法院之職權，但
    行為人之犯罪成為習慣，在客觀上有於較長之一段時間內反覆為多次犯罪行為之
    情狀，是以犯罪之次數多寡及犯罪時間之長短，應為認定有無犯罪習慣之重要因
    素，事實審法院在認定行為人有無犯罪習慣時，對行為人犯罪之次數及賡續之時
    間等情況，如未以之作為認定之依據，則其職權之行使，難謂適法（最高法院七
    十九年度台上字第四二五五號、七十三年度台上字第九八一號判決參照）。經查
    被告前述連續犯罪時間係在九十一年七月至同年八月其甫出獄不久期間所犯，而
    所為竊盜對象為大賣場及超市，竊取標的為一般日用品，並無竊取其他標的物之
    行為，從其犯罪時間、所竊財物及對象觀之，顯係順手牽羊之型態，與一般慣竊
    之好逸惡勞、遊手好閒，懶惰成習，長期間且有計劃一再多次數的以犯罪成為日
    常習慣之情形應有不同，是其應屬一時貪念，基於順手牽羊之竊盜概括犯意，而
    為連續進行之犯罪行為，應非有犯罪習慣之人，原審遽認被告已有犯罪習慣，而
    諭知強制工作三年，容非允洽，併予敘明。
據上論斷，應依刑事訴訟法第三百六十九條第一項前段、第三百六十四條、第二百九
十九條第一項前段，刑法第五十六條、第三百二十條第一項、第四十七條，罰金罰鍰
提高標準條例第一條前段，判決如主文。
本案經檢察官陳國全到庭執行職務。
中    華    民    國      九十二      年      六      月     十二   日
                              臺灣高等法院高雄分院刑事第七庭
                                  審判長法官  李春昌
                                        法官  莊飛宗
                                        法官  黃憲文
右正本證明與原本無異。
不得上訴。
                                  法院書記官  黃英彥
中    華    民    國      九十二      年      六      月    十二    日
附錄：本判決論罪科刑法條：
中華民國刑法第三百二十條第一項：
意圖為自己或第三人不法之所有，而竊取他人之動產者，為竊盜罪，處五年以下有期
徒刑、拘役或五百元以下罰金。


司法院資訊處製作；財團法人民間司法改革基金會備份。
